ACORDAO-COMPLETO-2390644

ACÓRDÃO 3773/2020 ATA 8/2020 - PRIMEIRA CÂMARA

VISTOS, relatados e discutidos estes autos que tratam de tomada de contas especial instaurada pelo Fundo Nacional de Desenvolvimento da Educação - FNDE, em razão da impugnação total das despesas realizadas com os recursos repassados à Prefeitura Municipal de Bonfim do Piauí/PI à conta do Programa Nacional de Apoio ao Transporte do Escolar – PNATE, exercício de 2005,
ACORDAM os Ministros do Tribunal de Contas da União, reunidos em sessão da Primeira Câmara, ante as razões expostas pelo Relator, em:
9.1. com fundamento nos arts. 1º, inciso I; 16, inciso III, alíneas “b” e “c”; 19 e 23, inciso III, todos da Lei 8.443/1992, julgar irregulares as contas do Sr. Lino Ribeiro dos Santos e condená-lo ao pagamento das quantias a seguir especificadas, com a incidência dos devidos encargos legais, calculados a partir das datas correspondentes até o efetivo recolhimento, na forma da legislação em vigor:
	Valor Original
	Data

	4.212,92
	1/1/2005

	8.417,77
	3/5/2005

	8.417,77
	3/5/2005

	8.417,77
	1/6/2005

	8.417,77
	12/8/2005

	8.417,77
	12/8/2005

	8.417,77
	31/8/2005

	8.417,77
	3/10/2005

	8.417,77
	20/10/2005

	8.417,84
	1/12/2005

9.2. fixar o prazo de 15 (quinze) dias, a contar da data da notificação, para que o responsável de que trata o subitem anterior comprove, perante o Tribunal, o recolhimento das referidas quantias aos cofres do Fundo Nacional de Desenvolvimento da Educação, atualizadas monetariamente e acrescidas dos juros de mora, nos termos do art. 23, inciso III, alínea "a", da Lei 8.443/1992 c/c o art. 214, inciso III, alínea "a", do Regimento Interno do TCU (RI/TCU) ;
9.3. autorizar a cobrança judicial das dívidas, caso não atendida a notificação, nos termos do art. 28, inciso II, da Lei 8.443/1992;
9.4. autorizar, desde já, caso venha a ser solicitado, o parcelamento da dívida em até 36 (trinta e seis) parcelas mensais, nos termos do art. 217 do RI/TCU, com a incidência sobre cada parcela dos devidos encargos legais até o efetivo pagamento, esclarecendo que a falta de pagamento de qualquer parcela importará no vencimento antecipado do saldo devedor (§ 2º do art. 217 do RI/TCU) ;
9.5. dar ciência desta deliberação ao responsável, à Câmara Municipal de Bonfim do Piauí/PI, ao FNDE e ao Procurador-Chefe da Procuradoria da República no Estado do Piauí, neste caso, com fulcro no art. 16, § 3º, da Lei nº 8.443/1992 c/c o art. 209, § 7º, do Regimento Interno do TCU, para a adoção das medidas que entender cabíveis.

Tomada de contas especial instaurada pelo Fundo Nacional de Desenvolvimento da Educação - FNDE, em razão da impugnação total das despesas realizadas com os recursos repassados à Prefeitura Municipal de Bonfim do Piauí/PI à conta do Programa Nacional de Apoio ao Transporte do Escolar  PNATE, exercício de 2005. Análise da resposta da citação.

Primeira Câmara

Fundo Nacional de Desenvolvimento da Educação e Município de Bonfim do Piauí - PI.

3. Responsável: Lino Ribeiro dos Santos (XXX.802.333-XX).

13.1. Ministros presentes: Walton Alencar Rodrigues (Presidente), Benjamin Zymler (Relator), Bruno Dantas e Vital do Rêgo.
13.2. Ministros-Substitutos presentes: Augusto Sherman Cavalcanti e Weder de Oliveira.

BENJAMIN ZYMLER

Cuidam os autos de tomada de contas especial instaurada pelo Fundo Nacional de Desenvolvimento da Educação - FNDE, em razão da impugnação total das despesas realizadas com os recursos repassados à Prefeitura Municipal de Bonfim do Piauí/PI à conta do Programa Nacional de Apoio ao Transporte do Escolar – PNATE, exercício de 2005.
2.	Para a execução do referido programa, o FNDE transferiu ao ente municipal a importância total de R$ 75.760,00. Além dessa quantia, havia um saldo de R$ 4.312,92 na conta específica do PNATE, totalizando um montante disponível de R$ 80.072,92.
3.	Ao analisar a prestação de contas dos recursos em tela, o FNDE constatou a falta de controle dos pagamentos ocorridos (Parecer 2181/2017/DAESP/COPRA/CGCAP/DIFIN/FNDE - peça 10) . 
4.	Tal fato foi confirmado pela Controladoria-Geral da União - CGU, que apontou a não apresentação dos processos licitatórios e dos contratos que deram origem às despesas declaradas, a realização de despesas sem contratos, a ocorrência de pagamentos em espécie, além da assinatura de recibos em branco, conforme depoimento de alguns prestadores de serviços (Relatório de Demandas Especiais 00216.000072/2008-97 – peça 11) .
5.	Ademais, o FNDE verificou a ausência de cadastro do Conselho de Acompanhamento e Controle Social – CACS no registro próprio do FNDE, o que impediu a verificação da legitimidade do signatário dos pareceres, em desacordo com a Resolução CD/FNDE 5, de 22 de abril de 2005.
6.	Por esses motivos, o órgão concluiu que houve prejuízo ao erário oriundo das mencionadas irregularidades, correspondente ao valor total dos valores repassados mais o saldo do ano anterior menos a quantia reprogramada para o exercício seguinte.
7.	Na ocasião, o FNDE atribuiu responsabilidade ao Sr. Lino Ribeiro dos Santos, prefeito de Bonfim do Piauí/PI na gestão 2005-2008, uma vez que era responsável pela gestão e execução dos recursos federais recebidos à conta do Programa Nacional de Apoio ao Transporte do Escolar – PNATE, exercício de 2005.
8.	Submetidos os autos a esta Corte de Contas, a Secex-TCE promoveu a citação do referido responsável para que ele apresentasse alegações de defesa e/ou recolhesse a quantia consignada, em virtude do seguinte fato:
“Irregularidade: não comprovação da boa e regular aplicação dos recursos federais repassados ao município de Bonfim do Piauí/PI no âmbito do Programa Nacional de Apoio ao Transporte do Escolar – PNATE, exercício de 2005, em face da ausência do cadastro do Conselho Social – CACS no registro do Sistema de Cadastro de Conselhos do FUNDEB do FNDE e da falta de controle nos pagamentos dos serviços de transportes escolar no município;”
9.	Cumprida a medida processual, a unidade técnica deu seguimento ao processo, nos termos da instrução transcrita parcialmente a seguir, com os ajustes de forma que entendi pertinentes (peça 34) :
“10.	Em cumprimento ao pronunciamento da unidade (peça 30) foi efetuada a citação do responsável, Sr. Lino Ribeiro dos Santos (CPF XXX.802.333-XX) , Prefeito de Bonfim do Piauí/PI (gestão: 2005-2008) , nos moldes adiante:
	Ofício
	Data do ofício
	Data de Recebimento do Ofício
	Nome do Recebedor do Ofício
	Observação
	Fim do Prazo para defesa

	0012/2019-TCU/Sec-TCE (peça 31) 
	2/1/2019
	16/1/2019 (vide AR de peça 32) 
	Lino Ribeiro dos Santos  (próprio responsável) 
	Ofício recebido no endereço do responsável, conforme pesquisa de endereço no Sistema da Receita Federal (peça 26) .
	31/1/2019

11.	Transcorrido o prazo regimental, o responsável permaneceu silente, devendo ser considerado revel, nos termos do art. 12, §3º, da Lei 8.443/1992.
EXAME TÉCNICO
Da validade das notificações
12.	Preliminarmente, cumpre tecer breves considerações sobre a forma como são realizadas as comunicações processuais no TCU. A esse respeito, destacam-se o art. 179, do Regimento Interno do TCU (Resolução 155, de 4/12/2002) e o art. 4º, inciso III, § 1º, da Resolução TCU 170, de 30 de junho de 2004, in verbis:
Art. 179. A citação, a audiência ou a notificação, bem como a comunicação de diligência, farse-ão:
I - mediante ciência da parte, efetivada por servidor designado, por meio eletrônico, fac-símile, telegrama ou qualquer outra forma, desde que fique confirmada inequivocamente a entrega da comunicação ao destinatário;
II - mediante carta registrada, com aviso de recebimento que comprove a entrega no endereço do destinatário;
III - por edital publicado no Diário Oficial da União, quando o seu destinatário não for localizado
 (...) 
Art. 3º As comunicações serão dirigidas ao responsável, ou ao interessado, ou ao dirigente de órgão ou entidade, ou ao representante legal ou ao procurador constituído nos autos, com poderes expressos no mandato para esse fim, por meio de:
I - correio eletrônico, fac-símile ou telegrama;
II - servidor designado;
III - carta registrada, com aviso de recebimento;
IV - edital publicado no Diário Oficial da União, quando o seu destinatário não for localizado, nas hipóteses em que seja necessário o exercício de defesa”.
Art. 4º. Consideram-se entregues as comunicações:
I - efetivadas conforme disposto nos incisos I e II do artigo anterior, mediante confirmação da ciência do destinatário;
II - realizadas na forma prevista no inciso III do artigo anterior, com o retorno do aviso de recebimento, entregue comprovadamente no endereço do destinatário;
III - na data de publicação do edital no Diário Oficial da União, quando realizadas na forma prevista no inciso IV do artigo anterior.
§ 1º O endereço do destinatário deverá ser previamente confirmado mediante consulta aos sistemas disponíveis ao Tribunal ou a outros meios de informação, a qual deverá ser juntada ao respectivo processo.
 (...) 
13.	Bem se vê, portanto, que a validade da citação via postal não depende de que o aviso de recebimento seja assinado pelo próprio destinatário da comunicação, o que dispensa, no caso em tela, a entrega do AR em “mãos próprias”. A exigência da norma é no sentido de o Tribunal verificar se a correspondência foi entregue no endereço correto, residindo aqui a necessidade de certeza inequívoca. 
14.	Não é outra a orientação da jurisprudência do TCU, conforme se verifica dos julgados a seguir transcritos:
São válidas as comunicações processuais entregues, mediante carta registrada, no endereço correto do responsável, não havendo necessidade de que o recebimento seja feito por ele próprio (Acórdão 3648/2013-TCU-Segunda Câmara, Relator Ministro JOSÉ JORGE) ;
É prescindível a entrega pessoal das comunicações pelo TCU, razão pela qual não há necessidade de que o aviso de recebimento seja assinado pelo próprio destinatário. Entregandose a correspondência no endereço correto do destinatário, presume-se o recebimento da citação. (Acórdão 1019/2008-TCU-Plenário, Relator Ministro BENJAMIN ZYMLER) ;
As comunicações do TCU, inclusive as citações, deverão ser realizadas mediante Aviso de Recebimento - AR, via Empresa Brasileira de Correios e Telégrafos, bastando para sua validade que se demonstre que a correspondência foi entregue no endereço correto. (Acórdão 1526/2007-TCU-Plenário, Relator Ministro AROLDO CEDRAZ) .
15.	A validade do critério de comunicação processual do TCU foi referendada pelo Supremo Tribunal Federal, nos termos do julgamento do MS-AgR 25.816/DF, por meio do qual se afirmou a desnecessidade da ciência pessoal do interessado, entendendo-se suficiente a comprovação da entrega do “AR” no endereço do destinatário:
EMENTA: AGRAVO REGIMENTAL. MANDADO DE SEGURANÇA. DESNECESSIDADE DE INTIMAÇÃO PESSOAL DAS DECISÕES DO TRIBUNAL DE CONTAS DA UNIÃO. ART. 179 DO REGIMENTO INTERNO DO TCU. INTIMAÇÃO DO ATO IMPUGNADO POR CARTA REGISTRADA, INICIADO O PRAZO DO ART. 18 DA LEI nº 1.533/51 DA DATA CONSTANTE DO AVISO DE RECEBIMENTO. DECADÊNCIA RECONHECIDA. AGRAVO IMPROVIDO.
O envio de carta registrada com aviso de recebimento está expressamente enumerado entre os meios de comunicação de que dispõe o Tribunal de Contas da União para proceder às suas intimações.
O inciso II do art. 179 do Regimento Interno do TCU é claro ao exigir apenas a comprovação da entrega no endereço do destinatário, bastando o aviso de recebimento simples.
16.	No caso vertente, a citação do responsável se deu em endereço proveniente de pesquisa de endereço realizada pelo TCU, conforme base de dados constante do sistema CPF da Receita (peça 26) , recebida pelo próprio destinatário, sendo que a entrega do ofício citatório no referido endereço ficou comprovada (peça 32) .
17.	Nos processos do TCU, a revelia não leva à presunção de que seriam verdadeiras todas as imputações levantadas contra os responsáveis, diferentemente do que ocorre no processo civil, em que a revelia do réu opera a presunção da verdade dos fatos narrados pelo autor. Dessa forma, a avaliação da responsabilidade do agente não pode prescindir da prova existente no processo ou para ele carreada. 
18.	Ao não apresentar sua defesa, o responsável deixou de produzir prova da regular aplicação dos recursos sob sua responsabilidade, em afronta às normas que impõem aos gestores públicos a obrigação legal de, sempre que demandados pelos órgãos de controle, apresentar os documentos que demonstrem a correta utilização das verbas públicas, a exemplo do contido no art. 93 do Decreto-Lei 200/67: “Quem quer que utilize dinheiros públicos terá de justificar seu bom e regular emprego na conformidade das leis, regulamentos e normas emanadas das autoridades administrativas competentes.” 
19.	Mesmo as alegações de defesa não sendo apresentadas, considerando o princípio da verdade real que rege esta Corte, procurou-se buscar, em manifestações dos responsáveis na fase interna desta Tomada de Contas Especial, se havia algum argumento que pudesse ser aproveitado a seu favor, mas não foram encontrados, permanecendo as irregularidades apontadas na citação.
CONCLUSÃO
20.	O exame das ocorrências descritas nas seções “Histórico” e “Exame Técnico” desta instrução e da de peça 28, permitiu, na forma dos arts. 10, § 1º, e 12, incisos I e II, da Lei 8.443/1992 c/c o art. 202, incisos I e II, do RI/TCU, definir a responsabilidade individual do Sr. Lino Ribeiro dos Santos (CPF XXX.802.333-XX) , Prefeito de Bonfim do Piauí/PI (gestão: 2005-2008) , e apurar adequadamente os débitos a ele atribuídos.
21.	Vale ressaltar que a pretensão punitiva do TCU, conforme Acórdão 1441/2016-TCU-Plenário, que uniformizou a jurisprudência acerca dessa questão, subordina-se ao prazo geral de prescrição indicado no art. 205 do Código Civil, que é de 10 anos, contado da data de ocorrência da irregularidade sancionada, nos termos do art. 189 do Código Civil, sendo este prazo interrompido pelo ato que ordenar a citação, a audiência ou a oitiva do responsável. No caso em exame, ocorreu a prescrição, uma vez que as liberações dos recursos indevidos ocorreram no ano de 2005 e o ato de ordenação da citação ocorreu em 21/12/2018 (peça 30) , portanto, transcorreram mais de 10 anos.
22.	Em se tratando de processo em que a parte interessada não se manifestou acerca das irregularidades imputadas, não há elementos para que se possa efetivamente aferir e reconhecer a ocorrência de boa-fé na conduta dos responsáveis, podendo este Tribunal, desde logo, proferir o julgamento de mérito pela irregularidade das contas, conforme nos termos dos §§ 2º e 6º do art. 202 do Regimento Interno do TCU. (Acórdão 2064/2011-TCU-Primeira Câmara (relator: Ubiratan Aguiar) , 6.182/2011-TCU-1a Câmara (relator: Weber de Oliveira) , 4.072/2010-TCU-1a Câmara (Relator: Valmir Campelo) , 1.189/2009-TCU-1a Câmara (Relator: Marcos Bemquerer) , 731/2008-TCU-Plenário (Relator: Aroldo Cedraz) .
23.	Dessa forma, o responsável deve ser considerado revel, nos termos do art. 12, §3º, da Lei 8.443/1992, devendo as contas serem julgadas irregulares, condenando-o ao débito apurado.
PROPOSTA DE ENCAMINHAMENTO
24.	Diante do exposto, elevam-se os autos à consideração superior, propondo ao Tribunal:
24.1.	considerar revel, para todos os efeitos, o Sr. Lino Ribeiro dos Santos (CPF XXX.802.333-XX) , Prefeito de Bonfim do Piauí/PI (gestão: 2005-2008) , nos termos do art. 12, § 3º, da Lei 8.443/1992;
24.2.	com fulcro nos arts. 1º, inciso I, 16, inciso III, alíneas "b" e “c”, da Lei 8.443/1992, c/c os arts. 19 e 23, inciso III, da mesma Lei, julgar irregulares as contas do Sr. Lino Ribeiro dos Santos (CPF XXX.802.333-XX) , e condená-lo ao pagamento das quantias abaixo, fixando-lhe o prazo de 15 (quinze) dias, a contar da notificação, para comprovar, perante o Tribunal (art. 214, III, "a", do Regimento Interno) , o recolhimento da dívida aos cofres do Fundo Nacional de Desenvolvimento da Educação - FNDE, atualizada monetariamente e acrescida dos juros de mora, calculados a partir das respectivas datas indicadas, abatendo-se quantia (s) eventualmente ressarcida (s) :
	Valor Original (R$ 1,00) 
	Data do crédito na conta específica

	4.212,92
	1/1/2005

	8.417,77
	3/5/2005

	8.417,77
	3/5/2005

	8.417,77
	1/6/2005

	8.417,77
	12/8/2005

	8.417,77
	12/8/2005

	8.417,77
	31/8/2005

	8.417,77
	3/10/2005

	8.417,77
	20/10/2005

	8.417,84
	1/12/2005

24.3. 	autorizar, desde logo, a cobrança judicial das dívidas, nos termos do art. 28, inciso II da Lei 8.443/1992, caso não atendidas as notificações;
24.4.	autorizar, desde logo, com fundamento no art. 26, da Lei 8.443/1992, c/c o art. 217, do Regimento Interno do TCU, caso seja do interesse do responsável, o parcelamento das dívidas em até 36 (trinta e seis) parcelas, incidindo sobre cada uma, os encargos legais devidos, sem prejuízo de alertá-los de que, caso opte por essa forma de pagamento, a falta de comprovação do recolhimento de qualquer parcela implicará o vencimento antecipado do saldo devedor, nos termos do art. 26, parágrafo único, da Lei 8.443/1992, c/c o art. 217, §2º, do Regimento Interno do TCU.
24.5. 	encaminhar cópia da deliberação que vier a ser proferida ao Procurador-Chefe da Procuradoria da República no Estado do Piauí, nos termos do § 7º do art. 209 do Regimento Interno do TCU, para adoção das medidas que entender cabíveis, informando-lhe que o inteiro teor da deliberação pode ser consultado no endereço http://www.tcu.gov.br/acordaos.
24.6. 	encaminhar cópia da deliberação que vier a ser proferida ao Fundo Nacional de Desenvolvimento da Educação – FNDE e ao responsável, informando-lhe que o inteiro teor da decisão pode ser consultado no endereço http://www.tcu.gov.br/acordaos.”
10.	O corpo diretivo da Secex-TCE e o Ministério Público junto ao TCU aquiesceram ao aludido encaminhamento.
	É o relatório.

não há

Procurador Marinus Eduardo De Vries Marsico.

TOMADA DE CONTAS ESPECIAL. AUSÊNCIA DE DOCUMENTOS PARA COMPROVAR A REGULAR UTILIZAÇÃO DOS RECURSOS DO PNATE. CITAÇÃO. REVELIA. CONTAS IRREGULARES COM IMPUTAÇÃO DE DÉBITO. NÃO APLICAÇÃO DE MULTA POR OCORRÊNCIA DE PRESCRIÇÃO.

TOMADA DE CONTAS ESPECIAL (TCE)

Secretaria de Controle Externo de Tomada de Contas Especial (SecexTCE).

Cuidam os autos de tomada de contas especial instaurada pelo Fundo Nacional de Desenvolvimento da Educação - FNDE, em razão da impugnação total das despesas realizadas com os recursos repassados à Prefeitura Municipal de Bonfim do Piauí/PI à conta do Programa Nacional de Apoio ao Transporte do Escolar – PNATE, exercício de 2005.
2.	Para a execução do referido programa, o FNDE transferiu ao ente municipal a importância total de R$ 75.760,00. Além dessa quantia, havia um saldo de R$ 4.312,92 na conta específica do PNATE, totalizando um montante disponível de R$ 80.072,92.
3.	Ao analisar a prestação de contas dos recursos em tela, o FNDE constatou a falta de controle dos pagamentos ocorridos (Parecer 2181/2017/DAESP/COPRA/CGCAP/DIFIN/FNDE - peça 10) . 
4.	Tal fato foi confirmado pela Controladoria-Geral da União - CGU, que apontou a não apresentação dos processos licitatórios e dos contratos que deram origem às despesas declaradas, a realização de despesas sem contratos, a ocorrência de pagamentos em espécie, além da assinatura de recibos em branco, conforme depoimento de alguns prestadores de serviços (Relatório de Demandas Especiais 00216.000072/2008-97 – peça 11) .
5.	Ademais, o FNDE verificou a ausência de cadastro do Conselho de Acompanhamento e Controle Social – CACS no registro próprio do FNDE, o que impediu a verificação da legitimidade do signatário dos pareceres, em desacordo com a Resolução CD/FNDE 5, de 22 de abril de 2005.
6.	Por esses motivos, o órgão concluiu que houve prejuízo ao erário oriundo das mencionadas irregularidades, no montante equivalente ao total dos valores repassados ao município, mais o saldo do ano anterior subtraído da quantia reprogramada para o exercício seguinte.
7.	Na ocasião, o FNDE atribuiu responsabilidade ao Sr. Lino Ribeiro dos Santos, prefeito de Bonfim do Piauí/PI na gestão 2005-2008, uma vez que era responsável pela gestão e execução dos recursos federais recebidos à conta do Programa Nacional de Apoio ao Transporte do Escolar – PNATE, exercício de 2005.
8.	Submetidos os autos a esta Corte de Contas, a Secex-TCE promoveu a citação do referido responsável para que ele apresentasse alegações de defesa e/ou recolhesse a quantia consignada, em virtude do seguinte fato:
“Irregularidade: não comprovação da boa e regular aplicação dos recursos federais repassados ao município de Bonfim do Piauí/PI no âmbito do Programa Nacional de Apoio ao Transporte do Escolar – PNATE, exercício de 2005, em face da ausência do cadastro do Conselho Social – CACS no registro do Sistema de Cadastro de Conselhos do FUNDEB do FNDE e da falta de controle nos pagamentos dos serviços de transportes escolar no município;”
9.	A despeito da regular notificação do responsável, ele se manteve silente. Com isso, a Secex-TCE deu seguimento ao feito e, diante da não-comprovação da boa e regular aplicação dos recursos transferidos, propôs julgar irregulares as contas do Sr. Lino Ribeiro dos Santos, com imputação de débito especificado no ofício de citação.
10.	Com relação à multa, a unidade técnica verificou que a citação ocorreu após o transcurso do prazo de dez anos da ocorrência da conduta impugnada, motivo pelo qual concluiu pela ocorrência da prescrição da pretensão punitiva.
11. 	O Ministério Público junto ao TCU aquiesceu à aludida proposta.
12. 	Feito esse breve resumo, passo a decidir.
13. 	Preliminarmente, convalido a citação realizada sem a prévia anuência deste Relator, por concordar com os seus termos e entender que o presente ato não acarretou qualquer prejuízo às partes. No caso, invoco o disposto no art. 171 do Regimento Interno/TCU, o qual estipula que nenhum ato praticado no processo será declarado nulo se do vício não resultar prejuízo para a parte, para o erário, para a apuração dos fatos pelo Tribunal ou para a deliberação adotada.
14.	Dito isso, verifico que o responsável não se manifestou nos autos, apesar da regularidade de sua notificação. Sendo assim, cumpre considerá-lo revel, dando-se prosseguimento ao processo, nos termos do art. 12, § 3º, da Lei 8.443/1992.
15. 	Quanto ao mérito, entendo que as irregularidades levantadas pelo FNDE revelam um quadro de ampla violação de diversas normas atinentes à execução da despesa pública, uma vez que não houve comprovação da ocorrência de prévia licitação, da celebração de contrato administrativo, da efetiva prestação dos serviços e do recebimento das quantias declaradas nos recibos de pagamento.
16.	Considerando os indícios de que houve a assinatura de recibos em branco e a ocorrência de pagamentos em espécie, não resta demonstrada a regular execução física e financeira dos dispêndios indicados na prestação de contas do PNATE, sendo cabível a impugnação das despesas.  
17. 	Dessa forma, reputo adequado o julgamento das contas pela irregularidade, com fulcro no art. 16, inciso III, alíneas “b” e “c”, da Lei 8.443/1992.
18.	Apesar da gravidade dos fatos narrados e da culpabilidade do ex-prefeito, não há espaço para aplicação da sanção consignada no art. 57 da Lei 8.443/1992, haja vista a prescrição da pretensão punitiva, conforme consignado pela unidade técnica.
19.	Diante de todo o exposto, acolhendo na íntegra os pareceres anteriores, voto por que seja adotada a deliberação que ora submeto a este Colegiado.
TCU, Sala das Sessões Ministro Luciano Brandão Alves de Souza, em 31 de março de 2020.
BENJAMIN ZYMLER 
Relator